臺灣彰化地方法院刑事判決　　　　　　 100年度訴字第1024號
公　訴　人　臺灣彰化地方法院檢察署檢察官
被　　　告　陳登茂
選任辯護人　李進建律師
上列被告因違反毒品危害防治條例案件，經檢察官提起公訴（99
年度偵字第10057號），本院判決如下：
    主  文
陳登茂共同販賣第一級毒品，累犯，處有期徒刑拾伍年貳月。扣
案之NOKIA牌行動電話壹支及販賣第一級毒品所得新臺幣壹仟元
，均沒收之。
    事  實
一、陳登茂前因施用第一級毒品、第二級毒品案件，經本院分別
    判處有期徒刑9月、7月確定；因違反槍砲彈藥刀械管制條例
    案件，經本院判處有期徒刑1年6月確定；因轉讓第二級毒品
    案件，經本院判處有期徒刑10月確定；因詐欺案件，經本院
    判處有期徒刑4月確定。嗣上開案件經本院裁定均減刑2分之
    1，並定應執行有期徒刑1年9月又15日確定，而其入監執行
    後，甫於民國96年7月31日執行完畢。詎仍不知悔改，明知
    海洛因為毒品危害防制條例第2條第2項第1款所列管之第一
    級毒品，不得非法持有、販賣，竟與陳木旺（係陳登茂之父
    親，其所涉販賣第一級毒品海洛因之犯行，業經本院以97年
    度訴字第1855號判決判處應執行有期徒刑17年6月，經上訴
    至臺灣高等法院臺中分院以97年度上訴字第3143號判決上訴
    不合法駁回上訴，再經最高法院以98年度台上字第1371號判
    決上訴不合法駁回上訴而告確定）、劉妍蘭（其所涉販賣第
    一級毒品海洛因及第二級毒品甲基安非他命之犯行，業經本
    院以97年度訴緝字第68號判決判處應執行有期徒刑17年，經
    上訴至臺灣高等法院臺中分院於99年4月20日以98年度上訴
    字第2273號判決撤銷原判決，改判處應執行有期徒刑16年10
    月，並於99年6月30日經最高法院駁回上訴確定）共同基於
    販賣第一級毒品海洛因以營利之犯意聯絡，以陳木旺所有之
    NOKIA牌行動電話1支（內插用門號0000-000000號SIM卡1片
    ，係不知情之洪蘭桂申辦後借予陳木旺使用）為聯繫工具，
    俟欲購買毒品者撥打上開門號行動電話與陳木旺聯繫，議妥
    購買海洛因之時間、地點、數量、金額（價金）後，陳木旺
    、陳登茂即交付劉妍蘭約定數量之海洛因，由劉妍蘭攜至約
    定地點交付予購買毒品者，並向購買毒品者收取價金以完成
    交易，劉妍蘭再將收取之價金交付予陳登茂，其等3人即以
    此方式販售海洛因。俟於96年12月25日晚上8時39分、9時2
    分、6分、10分，劉俊杰分別以00000 000000號市內電話、
    門號0000-000000號行動電話，撥打陳木旺所持用之上開門
    號行動電話，2人在電話中議妥購買海洛因之數量、金額、
    時間、交易地點後，再由位在彰化縣彰化市○○路○段525號
    7樓內之陳木旺、陳登茂父子2人，將欲交易販賣予劉俊杰之
    海洛因1包交付予與劉妍蘭，由劉妍蘭攜帶該重量不詳之海
    洛因1包下樓外出，於同日晚間9時10分許，在彰化縣彰化市
    ○○路○段531號前，劉妍蘭將上開毒品交付予劉俊杰，並向
    劉俊杰收取價金新臺幣（下同）1千元，劉妍蘭再將所收取
    之價金帶回交付予陳登茂。嗣於97年2月27日11時許，為警
    持搜索票前往彰化縣彰化市○○里○○路○段533號搜索，當
    場從陳登茂所駕駛之車牌號碼4011-PU號之自小客車內，扣
    得現金69,600元（內含上開販毒所得1千元）；於97年2月26
    日23時許，為警持搜索票前往彰化縣彰化市○○路○段590巷
    16號陳木旺之住處搜索，扣得陳木旺所有供上開販毒用之NO
    KIA牌行動電電話1支（內含洪蘭桂所有之門號0000-000000
    號SIM卡1片）。
二、案經臺灣高等法院臺中分院移送臺灣彰化地方法院檢察署偵
    查起訴。
    理  由
一、本案下揭引用之供述證據及非供述證據，均經本院依法踐行
    調查證據程序，而公訴人、被告及選任辯護人均同意各該證
    據具有證據能力，且亦查無依法應排除其證據能力之情形，
    本院認該些證據作為證據應為適當，是後述所引用證據之證
    據能力均無疑義，合先敘明。
二、事實認定部分：
（一）訊據被告陳登茂對於上開販賣第一級毒品海洛因之犯行坦
      承不諱，核與證人即購毒者劉俊杰、證人即共犯劉妍蘭、
      陳木旺於警詢、偵查及另案審理中證述之情節大致相符，
      復有門號0000-000000號行動電話通訊監察譯文1份及劉俊
      杰現場指認照片1張附卷可稽，及NOKIA牌行動電話1支（
      搭配洪蘭桂所有之門號0000-000000號SIM卡1片使用）扣
      案可資佐證，堪認被告之自白應與事實相符，堪以採信。
（二）再查，邇來政府查緝毒品之施用或販賣執法甚嚴，使各類
      毒品均益趨量微價高，販賣者率有暴利可圖；又販賣毒品
      者，非可公然為之，亦無公定之價格，不論任何包裝，均
      可任意分裝增減分量，而每次買賣之價量，亦可能隨時依
      雙方間之關係深淺、資力、需求量及對行情之認知、來源
      是否充裕、查緝是否嚴緊，購買者被查獲時供述購買對象
      之可能性風險之評估等，因而異其標準，並機動調整，非
      可一概而論，販賣之利得除經坦承犯行或價量俱臻明確外
      ，委難察得實情，販賣之人從價差或量差中牟利方式雖異
      ，其意圖營利之非法販賣行為則一。從而，舉凡有償交易
      ，除足以反證其確係另基於某種非圖利本意之關係外，通
      常尚難因無法查悉其精確之販入價格，作為是否高價賣出
      之比較，諉以無營利之意思而阻卻販賣犯行之追訴。本件
      被告確有上開收取金錢及交付毒品之行為，已經本院調查
      屬實，參以被告染有施用毒品之習慣，須有相當經濟來源
      ，惟其當時並無固定工作收入可以支應購毒之龐大費用；
      且衡情被告應無甘冒重典，為非親非故之購毒者無償提供
      服務之理！則被告有營利之意圖應屬甚明，且已獲得相當
      之利益，要無疑義。
（三）綜上所述，被告上開販賣第一級毒品之犯行，事證明確，
      洵堪認定，應依法論科。
三、新舊法比較：
（一）按「行為後法律有變更者，適用行為時之法律。但行為後
      之法律有利於行為人者，適用最有利於行為人之法律，刑
      法第2條第1項定有明文。此一規定係規範行為後法律變更
      所生新舊法律比較適用之準據法。而比較時應就罪刑有關
      之共犯、未遂犯、想像競合犯、牽連犯、連續犯、結合犯
      ，以及累犯加重、自首減輕暨其他法定加減原因（如身分
      加減）與加減例等一切情形，綜其全部罪刑之結果而為比
      較。乃因各該規定皆涉及犯罪之態樣、階段、罪數、法定
      刑得或應否加、減暨加減之幅度，影響及法定刑或處斷刑
      之範圍，各該罪刑規定須經綜合考量整體適用後，方能據
      以限定法定刑或處斷刑之範圍，於該範圍內為一定刑之宣
      告。是宣告刑雖屬單一之結論，實係經綜合考量整體適用
      各相關罪刑規定之所得。宣告刑所據以決定之各相關罪刑
      規定，如具有適用上之依附及相互關聯之特性，須同其新
      舊法之適用」（最高法院96年度臺上字第7542號刑事判決
      意旨參照）。
（二）查，被告行為後，毒品危害防制條例於98年5月4日經立法
      院3讀通過修正部分條文，於同年5月20日經總統以華總一
      義字第09800125141號令公布，而於同年5月22日生效。爰
      就新舊法律之比較適用說明如下：
   1、販賣第一級毒品之刑罰部分：修正前毒品危害防制條例第
      4 條第1項原規定「製造、運輸、販賣第一級毒品者，處
      死刑或無期徒刑；處無期徒刑者，得併科新臺幣一千萬元
      以下罰金。」，修正後該條項則規定「製造、運輸、販賣
      第一級毒品者，處死刑或無期徒刑；處無期徒刑者，得併
      科新臺幣二千萬元以下罰金。」，經比較上述修正前、後
      之條文規定，修正後毒品危害防制條例第4條第1項之罰金
      部分提高，則以修正前該條例第4條第1項之規定，較有利
      於行為人。
   2、供出毒品來源因而查獲其他正犯或共犯，及於偵審中自白
      之部分：修正前毒品危害防制條例第17條原規定「犯第4
      條第1項至第4項、第5條第1項至第4項前段、第6條第1項
      至第4項、第7條第1項至第4項、第8條第1項至第4項、第
      10條或第11條第1項、第2項之罪，供出毒品來源，因而破
      獲者，得減輕其刑。」，修正後該條例第17條第1項則規
      定「犯第4條至第8條、第10條或第11條之罪，供出毒品來
      源，因而查獲其他正犯或共犯者，減輕或免除其刑。」、
      同條第2項則新增「犯第4條至第8條之罪於偵查及審判中
      均自白者，減輕其刑。」，經比較上述修正前、後就供出
      毒品來源因而查獲及於偵查中及審判中均自白之條文規定
      ，前者法律效果由「得減輕其刑」修正為「減輕或免除其
      刑」，修正後該條規定顯然對於被告較為有利；後者關於
      於偵查及審判中均自白者，「減輕其刑」之規定為修正前
      所無，則修正後之規定亦較有利於被告。
   3、綜上，依刑法第2條第1項之規定綜其全部罪刑新舊法比較
      之結果，倘被告確有供出毒品來源，因而查獲其他正犯或
      共犯者，或於偵查中及審判中均自白，而符合前述修正後
      毒品危害防制條例第17條第1項、第2項減輕其刑之規定，
      則整體適用修正後毒品危害防制條例之相關規定論處，較
      為有利；倘被告未供出毒品來源，因而查獲其他正犯或共
      犯或於偵查中及審判中均未自白，而未符合前述減輕其刑
      之規定，則適用修正前毒品危害防制條例之相關規定論處
      ，較為有利。
（三）查，本案被告陳登茂所為本案販賣第一級毒品海洛因之犯
      行，因被告已於偵、審中自白其上開犯行，可適用修正後
      毒品危害防制條例第17條第2項減輕其刑之規定，自以整
      體適用修正後毒品危害防制條例論罪科刑，對其較為有利
      。
四、論罪科刑部分：
（一）按海洛因係屬毒品危害防制條例第2條第2項所列管之第一
      級毒品，是核被告陳登茂所為，係犯修正後毒品危害防制
      條例第4條第1項之販賣第一級毒品罪。被告與共犯陳木旺
      、劉妍蘭就上開犯行，有犯意之聯絡及行為分擔，為共同
      正犯。被告於販賣前，持有第一級毒品，進而販賣，其持
      有之低度行為均應為販賣之高度行為所吸收，不另論罪。
      另被告有如事實欄所載之前科，並經執行完畢，有臺灣高
      等法院被告前案紀錄表1份在卷可稽，則其於受有期徒刑
      執行完畢後，5年以內故意再犯本件有期徒刑以上之罪，
      應依刑法第47條第1項規定論以累犯，除就法定本刑中死
      刑、無期徒刑部分，依法不得加重外，就法定本刑中之罰
      金刑部分，應予加重其刑。
（二）次按修正後毒品危害防制條例第17條第2項規定：「犯第4
      條至第8條之罪於偵查及審判中均自白者，減輕其刑。」
      係指偵查及審判中均有自白犯罪而言，故僅須被告於偵、
      審中均曾經自白，即得認有該條項之適用，不以始終承認
      為必要。所稱偵查中之自白，包含向有偵查犯罪職權之司
      法警察（官）自白，以及偵查中檢察官向法院聲請羈押，
      於法官訊問時所為之自白。又自白乃對自己之犯罪事實全
      部或主要部分為肯定供述之謂，且非以其係有罪之肯定為
      必要，縱時日、處所、行為態樣等非構成犯罪事實之要素
      略有不符，或另有阻卻違法、阻卻責任事由存在之主張，
      亦不影響其為自白；又自白在學理上有所謂「狹義自白」
      與「廣義自白」二種概念；刑事訴訟法第100條規定，雖
      將被告對於犯罪之自白及其他不利益之陳述區分為二，然
      自白在本質上亦屬於自己不利益陳述之一種，而同法第
      156條第1項，固僅就自白之證據能力為規定，但對於其他
      不利益之陳述證據能力之有無，仍有其適用。基於被告自
      白在刑事訴訟法上之證據能力與證明力有諸多之限制，因
      此法規範上所謂被告之自白，宜從廣義解釋，除指對於犯
      罪事實全部或一部為肯定供述之狹義自白外，尚包括狹義
      自白以外之其他承認不利於己之事實所為之陳述在內（最
      高法院99年臺上字第4962號、第4874號判決要旨參照）。
      查被告於偵查中雖爭執其本件犯行為前案既判力效力所及
      ，惟仍對於上開犯罪事實主要部分為肯定供述之自白（參
      臺灣彰化地方法院檢察署99年度偵字第10057號卷第141頁
      ），且於本院審理時全部認罪（參本院審理筆錄），是就
      被告本件犯行，自應依毒品危害防制條例第17條第2項規
      定減輕其刑。
（三）至選任辯護人雖請求本院依刑法第59條之規定酌減被告之
      刑度，惟本院審酌被告除本案外，尚涉及20餘件販毒案，
      且均已判決確定（參臺灣高等法院臺中分院98年度上更一
      字第138號判決、最高法院99年度台上字第7840號判決）
      ，顯然其犯罪之情節非輕，是客觀上尚難認有足堪憫恕之
      情，選任辯護人此部分之請求自乏所據，併予敘明。
（四）爰以行為人之責任為基礎，審酌被告正值青壯之年，不思
      以正當方式賺取金錢，竟為圖一己私利而販賣毒品，其販
      賣行為不僅導致人之生命、身體受侵害，且使國家、社會
      為掃除毒害、幫助吸毒者戒除毒癮，花費不訾之金錢及人
      力、物力，法益嚴重受害，然念及被告本次販賣數量及所
      得利益尚非甚多，及其犯罪後坦承犯行，尚知悔改等一切
      情狀，就其所犯量處如主文所示之刑。
五、沒收部分：
（一）按毒品危害防制條例第19條第1項規定，犯該條例第4條至
      第9條、第12條、第13條或第14條第1項、第2項之罪者，
      其供犯罪所用或因犯罪所得之財物，均沒收之，係採義務
      沒收主義。且金錢為代替物，重在兌換價值，而不在原物
      ，自難拘泥於沒收原物之理論，認沒收販賣毒品所得之金
      錢，以當場查獲扣押者為限，苟能證明其為販賣毒品所得
      之金錢，均應予以沒收（最高法院92年度臺上字第5227號
      判決參照）。查扣案之現金69,600元，為被告所有，被告
      雖辯稱此部分非販毒所得，惟參諸被告於本案案發至被查
      獲時止，除販毒外並無其他收入來源，且衡諸金錢為可代
      替物及混同之原則，本件被告販賣第一級毒品所得1千元
      ，自應由扣案之現金中諭知沒收，至其餘之68,600元，自
      無庸諭知沒收。
（二）扣案之NOKIA牌行動電話1支，係共犯陳木旺所有供犯本案
      所用之物，應依毒品危害防制條例第19條第1項之規定宣
      告沒收；至搭配該行動電話使用之門號0000-000000號SIM
      卡1片，係不知情之洪蘭桂所有之物，核與沒收之要件不
      合，自不得為沒收之諭知。
（三）又按以營利為目的販入毒品，經多次販賣後，持有剩餘毒
      品被查獲者，其各次販賣毒品行為如併合處罰，該持有剩
      餘毒品之低度行為，應僅為最後一次販賣毒品之高度行為
      所吸收，不另論罪。故就該查獲之剩餘毒品，祗能於最後
      一次之販賣毒品罪宣告沒收銷燬，不得於各次販賣毒品罪
      均宣告沒收銷燬（最高法院97年度台上字第3258號判決意
      旨參照）。查被告於96年12月間至97年1月間，除本案之
      販賣第一級毒品犯行外，尚涉及12件販賣第一級毒品犯行
      ，最後一次係於97年1月14日晚間10時49分許，在彰化縣
      彰南路五段快官國小前，販賣價額4千元之海洛因予洪煥
      儒；而本案應與另外12案併合處罰之，是以參照上開說明
      ，本案被告為警查獲之海洛因8包（合計淨重5.81公克）
      ，自應於上開最後一次販賣第一級毒品罪宣告沒收銷燬，
      且此部分亦已經本院以98年度訴字第1561號判決中諭知沒
      收銷燬，並先後經臺灣高等法院臺中分院以99年度上訴字
      第1283號、最高法院以99年度台上字第7840號判決駁回上
      訴而確定在案，是以公訴人就此部分聲請宣告沒收銷燬，
      尚有所誤會，附此敘明。另於97年2月26日23時許，為警
      在彰化縣彰化市○○路○段590巷16號陳木旺之住處，所扣
      得之海洛因1包（淨重0.12公克，起訴書誤載為5包），係
      陳木旺所有供己施用之海洛因，亦據共犯陳木旺於警詢時
      陳稱在卷，核與本案之犯罪事實無關，亦無庸宣告沒收銷
      燬，併予敘明。
（四）另(1)於97年2月27日下午11時許，為警在彰化縣彰化市○
      ○里○○路○段533號前、陳登茂所駕駛之車牌號碼4011-P
      U號之自小客車內，所扣得之咖啡色背包1個、手機5支、
      第二級毒品甲基安非他命2小包（共重1.75公克）、分裝
      夾鏈袋5個；(2)於同日上午4時許，為警在皇甫崇瑋位在彰
      化縣彰化市○○路○段525號7樓住處，所扣得之電子磅秤1
      台、分裝夾鏈袋5包；(3)於97年2月26日23時許，為警在彰
      化縣彰化市○○路○段590巷16號陳木旺之住處，所扣得之
      甲基安非他命2包、塑膠夾鏈袋4個、香菸殘渣1支等物，
      被告供稱均與本案販賣第一級毒品之犯行無涉，且本院亦
      查無證據證明上開物品與被告上開犯行有任何關連，爰均
      不另為沒收之諭知，附此敘明。
據上論斷，應依刑事訴訟法第299條第1項前段，修正後毒品危害
防制條例第4條第1項、第17條第2項、第19條第1項，刑法第11條
前段、第2條第1項後段、第28條、第47條第1項，判決如主文。
本案經檢察官施教文到庭執行職務。
中    華    民    國   100    年    10    月    31    日
臺灣彰化地方法院刑事第九庭      審判長法  官  蕭文學
                                      法  官  鮑慧忠
                                      法  官  紀佳良
以上正本證明與原本無異。
如不服本判決應於收受判決後10日內，向本院提出上訴書狀，並
應敘述具體理由;其未敘述上訴理由者，應於上訴期間屆滿後20
日內向本院補提理由書（均須按他造當事人之人數附繕本）「切
勿逕送上級法院」。
中    華    民    國   100    年    10    月    31    日
                                      書記官  林佑儒
附錄本案論罪科刑法條：
修正後毒品危害防制條例第4條：
製造、運輸、販賣第一級毒品者，處死刑或無期徒刑；處無期徒
刑者，得併科新臺幣 2 千萬元以下罰金。
製造、運輸、販賣第二級毒品者，處無期徒刑或 7 年以上有期
徒刑，得併科新臺幣 1 千萬元以下罰金。
製造、運輸、販賣第三級毒品者，處 5 年以上有期徒刑，得併
科新臺幣 7 百萬元以下罰金。
製造、運輸、販賣第四級毒品者，處 3 年以上 10 年以下有期
徒刑，得併科新臺幣 3 百萬元以下罰金。
製造、運輸、販賣專供製造或施用毒品之器具者，處 1 年以上
7 年以下有期徒刑，得併科新臺幣 1 百萬元以下罰金。
前五項之未遂犯罰之。